【裁判字號】    94,訴,2781
【裁判日期】    950118
【裁判案由】    毒品危害防制條例
【裁判全文】
臺灣高雄地方法院刑事判決              94年度訴字第2781號
公  訴  人  臺灣高雄地方法院檢察署檢察官
被      告  甲○○
                    現於台灣高雄第二監獄服刑
上列被告因違反毒品危害防制條例案件，經檢察官提起公訴（94
年度毒偵字第5415號），暨聲請併案審理（94毒偵字第9410號）
，本院判決如下：
    主  文
本件公訴不受理。
    理  由
一、公訴意旨略以：被告甲○○前因施用第一級毒品海洛因案件
    ，經交付保護管束期滿，由台灣屏東地方法院於民國88年8
    月20日以87年度訴字第257 號判決免刑確定。又因連續施用
    第一級毒品案件，由台灣高雄地方法院檢察署檢察官於92年
    9 月15日以92年度偵字第5072號處分提起公訴，經台灣高雄
    地方法院於93年9 月9 日以92年度訴字第2676號判決判處有
    期徒刑8 月確定。其於5 年內復基於概括犯意，自94年5 月
    底起至同年6 月16日晚間9 時許止，連續在其住處施用第一
    級毒品海洛因，嗣於94年6 月17日下午3 時許，為警在高雄
    市○○區○○路與六合路口查獲，並扣得注射針筒1 支。因
    認被告涉犯毒品危害防制條例第10條第1 項之連續施用第一
    級毒品罪嫌等語。
二、按案件起訴之程序違背規定者，應諭知不受理之判決，刑事
    訴訟法第303 條第1 款定有明文。再者毒品危害防制條例第
    20條第1 項至第3 項規定：「初犯第10條之罪者，檢察官應
    聲請法院裁定令被告入勒戒處所觀察、勒戒，期間不得逾2
    月」、「觀察、勒戒後，檢察官依據勒戒處所之陳報，認受
    觀察、勒戒人無繼續施用毒品傾向者，應即釋放，並為不起
    訴之處分；認受觀察、勒戒人有繼續施用毒品傾向者，檢察
    官應聲請法院裁定令入戒治處所強制戒治，其期間為6 個月
    以上，至無繼續強制戒治之必要為止。但最長不得逾1 年。
    」、「依前項規定為觀察、勒戒或強制戒治執行完畢釋放後
    ，5 年後再犯第10條之罪者，適用本條前2 項之規定」，故
    行為人倘因施用毒品案件，業經前述行政處遇療程執行完畢
    並予釋放後，5 年內再犯施用毒品之罪者，檢察官始得依法
    起訴，此為該條例第10條施用毒品罪之法定訴追要件。至於
    行為人於觀察、勒戒或強制戒治執行完畢釋放後5 年內再犯
    施用毒品之罪，經檢察官依法追訴、法院判決處刑後，再於
    觀察、勒戒或強制戒治執行完畢釋放後5 年以後，再犯施用
    毒品之罪，依毒品危害防制條例第20條第3 項之文義解釋，
    自應適用同條第1 、2 項之規定，送觀察、勒戒及強制戒治
    ，非謂行為人日後均再無接受觀察、勒戒之機會，以符毒品
    危害防制條例之前開規定，係將施用毒品之行為人視為病患
    生犯人，除降低施用者之法定刑外，並採取觀察、勒戒方式
    戒除其身癮，以強制戒治方式戒除其心癮等保案處分措施之
    立法目的。再者，觀察、勒戒及強制戒治係拘束人身自由之
    保安處分，具有將行為人視為病犯，協助其斷除毒癮之性質
    ，與有罪判決及刑之執行，係為確定並實現國家刑罰權，對
    行為人之法益侵害行為予以懲罰之性質不同，自不得以刑之
    執行替代觀察、勒戒或強制戒治之執行效果。台灣高等法院
    暨所屬法院94年度法律座談會之研討結論亦同此見解，合先
    敘明。
三、經查，被告前於87年間因施用毒品案件，經台灣屏東地方法
    院以87年度訴字第257 號判決判處免訴，並送觀察、勒戒，
    因認有繼續施用傾向，復令其入戒治處所接受強制戒治，而
    於87年11月26日因停止戒治處分執行出所。又於92年間因施
    用毒品案件，經台灣高雄地方法院檢察署起訴並聲請裁定強
    制戒治，經本院於92年10月16日裁定送強制戒治1 年，並於
    93年10月1 日以92年度訴字第2676號判決判處有期徒刑8 月
    確定，惟其中強制戒治處分部分，嗣因法律修正而於93年1
    月20日停止執行；其中判處有期徒刑部分，則與其另犯竊盜
    案件定應執行有期徒刑1 年，而於93年4 月26日入監服刑，
    於94年4 月21日因縮刑期滿執畢出監之事實，有台灣高等法
    院被告前案紀錄表1 件在卷可稽（見本院卷第6 至9 頁）。
    足見被告自94年5 月底某日起再次施用毒品，其施用毒品之
    時點距其於87年11月26日接受強制戒治執行完畢之時點已逾
    5 年，而其於92年間雖經裁定令入戒治處所接受強制戒治處
    分，惟該處分之執行已因法律修正而中斷，其非因完成法律
    所預設足以戒斷毒癮之治療程序而釋放，與「強制戒治執行
    完畢釋放」要件不合（有台灣高等法院暨所屬法院94年11月
    法律座談會研討結論六(四)足資參照），此外，復查無被告有
    何其他觀察、勒戒執行完畢釋放或強制戒治執行完畢釋放之
    情形，揆諸前揭說明，本件非屬被告在觀察、勒戒執行完畢
    或強制戒治執行完畢釋放後，5 年內再施用毒品之情形，而
    與前開毒品危害防制條例第20條第3 項所定之訴追要件不符
    ，自不得逕予起訴，而應送觀察、勒戒。是以，本件起訴程
    序於法顯有未合，爰不經言詞辯論，逕為諭知不受理判決。
四、另移送併案意旨另以：被告甲○○自94年6 月16日晚間9 時
    起至94年9 月10日止，及自94年9 月15日上午10時50分起回
    溯24小時內某時，連續在其位於高雄市三民區○○○街68巷
    12號之住處及某不詳處所施用第一級毒品海洛因，認被告涉
    有連續施用第一級毒品罪之犯行。惟本院就被告自94年5 底
    起至同年6 月16日晚間9 時止，施用第一級毒品海洛因之犯
    行既經判決不受理，已如前述，是移送併案部分與本件即無
    裁判上一罪關係，應退回由檢察官續行偵辦，附此敘明。
五、據上論斷，應依刑事訴訟法第303 條第1 款、第307 條，判
    決如主文。
中    華    民    國    95    年    1     月    18    日
                  刑事第八庭    審判長法  官  李政庭
                                      法  官  李育信
                                      法  官  賴文姍
以上正本證明與原本無異。
如不服本判決，應於收受送達後10日內向本院提出上訴書狀。
中    華    民    國    95    年     1    月    18    日
                                      書記官  王高山


司法院資訊處製作；財團法人民間司法改革基金會備份。
